# Atividade 3: 10000 passos



Você e seus colegas de ME111 decidem contar passos ao longo do dia com o uso de um pedômetro (quem será que totaliza pelo menos [os tais 10000 passos diários](http://www.huffpostbrasil.com/science-of-us/quantos-passos-voce-dever_b_7644590.html)?). No entanto, cada colega tem um pedômetro diferente: aplicativos diferentes de celulares de diversas marcas, pedômetros de marcas diferentes, fitbit, etc... 



**Parte 1:** Os pedômetros não são 100% precisos, portanto espera-se que haja alguma diferença, para um número fixo de passos dados, no número de passos registrados com o mesmo pedômetro múltiplas vezes. Você irá investigar este problema com o pedômetro escolhido. Considere problemas que podem afetar a medição: posição do pedômetro no corpo, superfície de caminhada, esbarrões, tropeços, etc... 

Escolha um lugar sem muitas pessoas e dê **100** passos em cada tentativa, mantenha sempre o pedômetro no mesmo lugar do seu corpo em todas as tentativas; anote em um papel os seguintes dados:

* RA
* Sistema operacional do celular
* Nome do aplicativo utilizado
* Posição do pedômetro no corpo
* Caminhada 1 - número inicial de passos mostrado no pedômetro
* Caminhada 1 - número final de passos mostrado no pedômetro
* Intercorrências na caminhada 1
* Caminhada 2 - número inicial de passos mostrado no pedômetro
* Caminhada 2 - número final de passos mostrado no pedômetro
* Intercorrências na caminhada 2
* Caminhada 3 - número inicial de passos mostrado no pedômetro
* Caminhada 3 - número final de passos mostrado no pedômetro
* Intercorrências na caminhada 3
* Caminhada 4 - número inicial de passos mostrado no pedômetro
* Caminhada 4 - número final de passos mostrado no pedômetro
* Intercorrências na caminhada 4
* Caminhada 5 - número inicial de passos mostrado no pedômetro
* Caminhada 5 - número final de passos mostrado no pedômetro
* Intercorrências na caminhada 5
* Caminhada 6 - número inicial de passos mostrado no pedômetro
* Caminhada 6 - número final de passos mostrado no pedômetro
* Intercorrências na caminhada 6
* Caminhada 7 - número inicial de passos mostrado no pedômetro
* Caminhada 7 - número final de passos mostrado no pedômetro
* Intercorrências na caminhada 7
* Caminhada 8 - número inicial de passos mostrado no pedômetro
* Caminhada 8 - número final de passos mostrado no pedômetro
* Intercorrências na caminhada 8
* Caminhada 9 - número inicial de passos mostrado no pedômetro
* Caminhada 9 - número final de passos mostrado no pedômetro
* Intercorrências na caminhada 9
* Caminhada 10 - número inicial de passos mostrado no pedômetro
* Caminhada 10 - número final de passos mostrado no pedômetro
* Intercorrências na caminhada 10

Preencha o [formulário](https://goo.gl/forms/jUOVA0t8MsgM0l5k2) atentamente com suas informações. Você deverá estar logado na sua conta do [Google Education da Unicamp](https://sites.google.com/site/unicampgonnagafe/): loginDAC@g.unicamp.br nos serviços do Google.

Para as demais partes desta atividade você deverá importar o banco de dados gerado durante a aula.

**Parte 2:** É preciso fazer alguma manipulação no conjunto de dados para avaliar a precisão dos pedômetros nas caminhadas? Insira abaixo o código utilizado para criação de colunas necessárias.

```{r,echo=TRUE}
library(downloader)
download("https://docs.google.com/spreadsheets/d/1BHaL7iYXImsQfjRSGlBcWZoFNaDFlkeS7X8ZTdM5o5o/pub?gid=328733293&single=true&output=csv","100passos.csv")
dadosClasse <- read.csv("100passos.csv")

# coloque seu código aqui

```

**Parte 3:** Como apresentar de maneira resumida e informativa os dados obtidos? Você pode utilizar mais de uma maneira, dependendo do que deseja salientar. Descreva o gráfico, indicando como ele ajuda a observar algo de seu interesse nesses dados.

```{r,echo=FALSE,fig.align='center'}
# coloque seu codigo aqui

```

**Parte 4:** Cada aluno fez 10 tentativas. Selecione 5 colegas e faça, no mesmo gráfico, um boxplot para as 10 tentativas de cada colega. 

```{r,echo=FALSE,fig.align='center'}
# coloque seu codigo aqui



```

**Parte 5:** Considerando agora todos os colegas e todas as medidas, calcule o valor absoluto da diferença do total de passos em cada medido em observação e o valor referência 100. Resuma esses valores das 10 tentativas de cada um usando a média, a mediana, o máximo e o mínimo. Preencha as frases a seguir:

```{r,echo=FALSE}
# coloque seu código aqui
# estude sobre a função apply



```

* Se usarmos o máximo, a maior diferença (em valor absoluto) do valor medido para o valor real (100) foi XXX (coloque comando aqui) do aluno RA XXX (coloque comando aqui).

* Se usarmos o mínimo, a maior diferença (em valor absoluto) do valor medido para o valor real (100) foi XXX (coloque comando aqui) do aluno RA XXX (coloque comando aqui).

* Se usarmos a média, a maior diferença (em valor absoluto) do valor medido para o valor real (100) foi XXX (coloque comando aqui) do aluno RA XXX (coloque comando aqui).

* Se usarmos a mediana, a maior diferença (em valor absoluto) do valor medido para o valor real (100) foi XXX (coloque comando aqui) do aluno RA XXX (coloque comando aqui).

**Parte 6:** Considere agora apenas a **mediana** do valor absoluto da diferença entre o total medido e o valor real 100 das tentativas de cada aluno.

* Construa um gráfico para descrever a distribuição das medianas.

* Indique a mediana das **suas** 10 tentativas no gráfico, usando uma cor diferente.

* Quantos alunos têm mediana acima da sua? 

* Quantos alunos têm mediana abaixo da sua? 

* Se vocês estivessem competindo para saber quem dá mais passos ao longo do dia, você se sentiria privilegiado ou prejudicado pelo seu pedômetro? Justifique.

* Se todos os alunos estivessem utilizando um pedômetro de alta precisão, como isso afetaria a distribuição das medianas?

* Será que a imprecisão é parecida entre homens e mulheres? Apresente pelo menos uma figura que auxilie alguma conclusão sobre isso e discuta com base na figura.


**Parte 7:** Considere novamente apenas a **mediana** do valor absoluto da diferença entre o total medido e o valor real 100 das tentativas de cada aluno. Faça um gráfico com boxplots para cada sistema operacional. Discuta.

**Parte 8:** Apresente medidas sumárias e um gráfico para peso e altura. Liste os possíveis *outliers* (liste os RA's) para cada variável.


