---
title: "Trabalho Final"
author: "RA Sicrano Beltrido, RA Beltrano Sicranildo"
date: "26/06/2017"
output:
  pdf_document
---


## Parte 1: Mega Sena



```{r megasena, echo=F}
#### coloque aqui o codigo para a Parte 1

```


XXXXXXX Seu texto de resposta, deve ser claro e conciso, devendo incluir, pelo menos, as informações abaixo:

XXXXXXX Obtenha os dados e calcule $w_{obs}*^*$.

XXXXXXX Apresente o resultado das simulações através de um histograma. No mesmo gráfico, indique com uma reta vertical com alguma cor, $w_{obs}*^*$. Apresente estatísticas sumárias do resultado das simulações que julgar relevantes.

XXXXXXX Coloque a p-valor?

XXXXXXXXX Coloque aqui suas conclusoes

XXXXXX Observação: as respostas numéricas do relatório devem ser todas originadas através de comandos, nunca coloque a resposta numérica diretamente. Por exemplo, não diga que a média é 53.6, mas sim use `r mean(variaveldeinteresse)`, por exemplo.


## Parte 2: Teste de Permutação


### Introdução

XXXXX Descreva aqui o problema escolhido, qual o interesse, etc... (nessa seção você deverá responder: Por que este assunto te interessa? Qual é o seu estudo?)


### Planejamento do Experimento e Coleta dos Dados


XXXXXX Descreva aqui como o experimento foi planejado, tamanho amostral, tratamentos, aleatorização, coleta dos dados, etc....



```{r permutacao, echo=F}
#### coloque aqui o codigo utilizado para o planejamento do experimento e coleta dos dados


```

XXXXXX Mencione problemas durante a coleta, caso tenham ocorrido


### Análise Descritiva

```{r permutacao2, echo=F}
#### coloque aqui o codigo utilizado para a analise descritiva


```

XXXXXXX Apresente tabelas, gráficos e estatísticas sumárias necessárias para resumir os resultados do seu experimento

### Teste de Hipóteses


```{r permutacao3, echo=F}
#### coloque aqui o codigo utilizado para a simulacao/teste de hipotese/pvalor/etc...


```


XXXXXXX Descreva o teste de hipotese de interesse e o procedimento utilizado (defina bem as hipoteses, definindo claramente os parametros e o nível de significancia, indique a estatística do teste, a distribuiçao sob  H_0, a estatística observada, o p-valor). Apresente o resultado das simulacoes (histograma) e compare com a estatística observada (linha destaque no histograma), faça os calculos necessários para o p-valor, IC para o p-valor e apresente os resultados do teste.


### Conclusão 

XXXXXXXX De acordo com o p-valor, nível de significancia escolhido, qual sua conclusao?


XXXXXX Observação: as respostas numéricas do relatório devem ser todas originadas através de comandos, nunca coloque a resposta numérica diretamente. Por exemplo, não diga que a média é 53.6, mas sim use `r mean(variaveldeinteresse)`, por exemplo.

