# Atividade 9

## M&Ms


### Introdução

Quando você está comendo um pacote de M&Ms, já sentiu que uma certa cor é mais rara que as outras? 

Nesta atividade, iremos avaliar se os pacotes de M&Ms passam pelo "controle de qualidade" da turma 2017 do curso de Estatística. 

**A turma 2017 fará um esforço tremendo para garantir um controle de qualidade justo e promete não comer nenhum M&M até o final do experimento!**


Segundo [informações oficiais da M&M](http://www.scientificameriken.com/candy5.asp), a proporção das cores em cada pacote é:

|  Cor    | Porcentagem  |
|---------|--------------|
| azul    |  $24\%$      |
| marrom  |  $13\%$      |
| verde   |  $16\%$      |
| laranja |  $20\%$      |
| vermelho|  $13\%$      |
| amarelo |  $14\%$      |


Podemos então pensar no total de cores em cada pacote como uma variável aleatória seguindo distribuição Multinomial.

Seja $n_1$ o total de azuis, $n_2$ o total de marrons, $n_3$ o total de verdes, $n_4$ o total de laranjas, $n_5$ o total de vermelhos e $n_6$ o total de amarelos. Seja $p_1$ a proporção de azuis, $p_2$ a proporção de marrons, $p_3$ a proporção de verdes, $p_4$ a proporção de laranjas, $p_5$ a proporção de vermelhos e $p_6$ a proporção de amarelos.

A distribuição conjunta de $n_1, n_2, \ldots , n_6$ tem função de probabilidade dada por:

$$f(n_1, n_2, \ldots , n_6)=\frac{n!}{n_1! \ldots n_k!}p_1^{n_1}p_2^{n_2} \ldots p_k^{n_6}$$

em que $\displaystyle \sum_{i=1}^{6}n_{i}=n$ e com $\displaystyle \sum_{i=1}^{6}p_{i}=1$.

Se designarmos a cor azul como "sucesso" e juntarmos as demais cores numa mesma categoria que designamos "fracasso", a variável aleatória $n_1$ é o número de sucessos em $n$ ensaios de Bernoulli, ou seja,  $n_1 \sim Bin(n,p_1)$.  

Portanto, $\mathbb E(n_1)=np_1$, $Var(n_1)=np_1(1-p_1)$. 

Analogamente aplicando o mesmo argumento a cada $n_i$ temos: 
$$\mathbb E(n_i)=np_i \quad \mbox{e} \quad Var(n_i)=np_i(1-p_i)$$
Desta maneira, obtemos a esperança e a variância para a distribuição Multinomial.

### Parte 1

Pegue o pacote de M&M do seu grupo, abra com cuidado e conte o total de chocolates de cada cor. Preencha a informação (só é necessário preencher 1 por grupo) através do [Formulário](https://goo.gl/forms/OjGj7ZRg0J9fZh0S2).


```{r,echo=FALSE,warning=FALSE}
# importando os dados da classe
library(downloader)
download("https://docs.google.com/spreadsheets/d/1flkd7ONi6d9OCbeFPnfo9mBNepeZEa1RJLIJ8uzGoeE/pub?gid=1249149930&single=true&output=csv","MMs.csv")

dados <- read.csv("MMs.csv",fileEncoding = 'UTF-8')
```


A tabela a seguir apresenta, para cada cor, os valores observados e os esperados (segundo o Modelo Multinomial e as informações oficiais do fabricante) para os dados apenas do meu grupo:

```{r,echo=FALSE}
library(printr)

email = "XXXXXXXXXXXX" # email de quem preencheu o formulario para o grupo

dadosGrupo <- dados[XXXXXXXXX,XXXXXXXXX] # apenas os totais do seu grupo

ni <- as.numeric(dadosGrupo) # transformando em vetor

n <- XXXXXXXX # total de chocolates no pacote

cores <- substring(colnames(dadosGrupo),10) # pegando a partir do nome da coluna, a informacao de cor

propFab <- c(XXXXXXXX) # proporcoes segundo o fabricante (siga a ordem das cores do vetor cores acima)

meuGrupo <- data.frame(Cores=cores,Observado=ni,Esperado=XXXXXXXXX)

meuGrupo

```

###  Parte 2


Será que as proporções de cores seguem a informação do fabricante? Como testar se os dados "aderem" à afirmação do fabricante? 

#### Teste de aderência

$$\begin{aligned}
H_0 &: & p_1=p_{01}, \ldots , p_k= p_{0k} \\
H_a &: & \mbox{ existe pelo menos uma diferença}
\end{aligned}
$$

sendo $p_{0i}$ a probabilidade da cor $i$ sob o modelo teórico e $\sum_{i=1}^k p_{0i} =1$.

Se $E_i$ é o total de indivíduos esperados na categoria $i$, quando a hipótese nula $H_0$ é verdadeira, então:

$$E_i = n\times p_{0i}, \quad i=1,2, \ldots, k.$$
Para quantificar quão distante os frequências observadas estão das frequências esperadas, usamos a seguinte estatística:

**Estatística do Teste**:
$$\chi^2=\sum_{i=1}^k \frac{(O_i-E_i)^2}{E_i} = \sum^{k}_{i=1}\frac{(n_i-np_{0i})^2}{np_{0i}}$$

Se $H_0$ é verdadeira: $\chi^2 \sim \chi^2_{k-1}$

Em outras palavras, se $H_0$ é verdadeira, a v.a. $\chi^2$ segue uma distribuição aproximadamente Qui-quadrado com $k-1$ graus de liberdade.

**Condição**: Este resultado é válido para $n$ grande e para frequências esperadas maiores ou iguais a 5.

Calcular o **valor-de-p** ou encontrar o **valor crítico**.

**Valor-de-p**: $P(\chi^2_{k-1} \geq \chi^2_{obs}),$ em que $\chi^2_{obs}$ é o valor da estatística do teste calculada a partir dos dados. 



#### Dados do meu grupo

```{r,echo=FALSE}

estat_test <- sum(((meuGrupo$Observado-meuGrupo$Esperado)^2)/meuGrupo$Esperado) # calcule a estatística do teste

gl <- XXXXXXXX  # graus de liberdade

alfa <- XXXXXX  #nivel de significancia escolhido

xcrit <- XXXXXXXXXX  # valor críitico do teste

pvalor <- XXXXXXXXXX # valor de p
```

Aplicando o teste nos dados do meu grupo, obtemos `r round(estat_test,2)` como estatística do teste observada. Utilizando a Qui-quadrado com `r gl` graus de liberdade temos que o valor crítico é `r xcrit` (para um nível de significância $\alpha=`r alfa`$) e o p-valor é igual a `r pvalor`.

Conclusão: xxxxxxxxxxx coloque sua conclusao, em termos do controle de qualidade do fabricante.

### Parte 3

A tabela a seguir apresenta oas frequencias observadas e esperadas para cada cor, considerando os dados da classe toda:

```{r,echo=FALSE}
# coloque aqui o codigo necessario para produzir a tabela

ni <- XXXXXXXXXXX # vetor contendo o total de chocolates para cada cor

n <- XXXXXXXXX # total de chocolates da classe toda

Esperado <- XXXXXXX # valor esperado na classe toda para cada cor, segundo o fabricante

Classe <- data.frame(Cores=cores,Observado=ni,Esperado=Esperado)

Classe
```



```{r,echo=FALSE}
## coloque aqui o codigo necessario para o teste de hipotese

estat_testclasse <- sum(((Classe$Observado-Classe$Esperado)^2)/Classe$Esperado)

gl <- XXXXXX # graus de liberdade

alfa <- XXXXXXXX #nivel de significancia

xcritclasse <- XXXXXXXXX

pvalorclasse <- XXXXXXXXX
```

Aplicando o teste de aderência para  os dados de toda a classe, obtemos `r round(estat_testclasse,2)` como estatística do teste observada. Utilizando a Qui-quadrado com `r gl` graus de liberdade temos que o valor crítico é `r xcritclasse` (para um nível de significância $\alpha=`r alfa`$)  e o p-valor é igual a `r pvalorclasse`.

Conclusão: xxxxxxxxxxx coloque sua conclusao, em termos do controle de qualidade do fabricante.


### Parte 4

Utilizando os dados da classe toda, apresentamos na tabela a seguir as estimativas pontuais e os intervalos de 95\% de confiança para as verdadeiras proporções de cada uma das cores. 

```{r,echo=FALSE}

pihat <- # vetor contendo as proporcoes de cada cor

sepihat <- # vetor contendo o erro padrão da estimativa de cada cor

confianca <- # nivel de confiança

zalpha <- qnorm() # valor de z para calculo do IC
LI <- # LI do IC
LS <- # LS do IC

qualidade <- ifelse(XXXXXX,"sim","não") # indica "sim"  se o IC contem o valor oficial, "nao" caso contrario

resultado <- data.frame(Cores=cores,Estimativa=round(pihat,2),LI=round(LI,2),LS=round(LS,2),qualidade=qualidade)
row.names(resultado) <- NULL
colnames(resultado) <- c("Cores","Estimativa pontual","Limite Inferior do IC","Limite Superior do IC","Proporção segundo fabricante está no IC?")

resultado
``` 
