# Atividade 10

## Teste de Memória


### Introdução

Nesta atividade, utilizaremos técnicas de permutação para testar a hipótese de que duas médias populacionais são iguais. Além disso, iremos utilizar técnicas de reamostragem para produzir um intervalo de confiança para a diferen'ça entre duas médias populacionais.

No curso de Inferência, vocês irão aprender outra maneira de executar um teste de hipóteses e intervalo de confiança para diferença entre duas médias populacionais, nos casos em que os dados têm um certo comportamento. No entanto, as técnicas vistas neste curso são muito úteis quando:  a) temos tamanho amostral pequeno; b) os dados são muito assimétricos; c) cálculo da estimativa para desvio-padrão para o teste não tem uma fórmula fechada.


### Quem tem melhor memória? 


Quem tem melhor memória: homens ou mulheres?

Primeiramente, como iremos quantificar a memória? Usaremos o [Memory Test](http://www.humanbenchmark.com/tests/memory).

* Seja $X_i$ a variável aleatória representando a pontuação de uma mulher no teste de memória. E seja $E(X_i)=\mu_m$, $\forall\, i$, isto é, a pontuação esperada entre as mulheres é $\mu_m$.


* Seja $Y_i$ a variável aleatória representando a pontuação de um homem no teste de memória. E seja $E(Y_i)=\mu_h$, $\forall\, i$, isto é, a pontuação esperada entre os homens é $\mu_h$.


* $H_0:\mu_m=\mu_h$, ou seja, a pontuação esperada é igual entre homens e mulheres.

* $H_a:\mu_m\neq\mu_h$, ou seja, a pontuação esperada é diferente entre homens e mulheres.



### Coleta de dados e análise descritiva



```{r,echo=FALSE,warning=FALSE,message=FALSE}
library(downloader)
download("https://docs.google.com/spreadsheets/d/1qGruLxx4aajj7q8zFbWUFVtt2Y_3tDbZL4gzjlUv1hk/pub?gid=2079575234&single=true&output=csv","MemoriaClasse.csv")
Memoria <- read.csv("MemoriaClasse.csv")
colnames(Memoria) <- c("Hora","RA","Sexo","Pontos")

xbarraM <- round(XXXXXXX,2) # media amostral entre mulheres
xbarraH <- round(XXXXXXX,2) # media amostral entre homens

diff_obs <- xbarraM-xbarraH 

n_m <- XXXXXXX # total de mulheres
n_h <- XXXXXXX # total de homens

n <- n_m+n_h # total de alunos
```


Temos `r dim(Memoria)[1]` alunos de ME111 que jogaram [Memory Test](http://www.humanbenchmark.com/tests/memory) e marcaram sua melhor pontuação. Os dados foram coletados através do [Formulário](https://goo.gl/forms/VCYIh4Noas2pf7sI2).


A pontuação média entre as `r n_m` mulheres foi `r format(xbarraM,scientific=FALSE)` e entre os `r n_h` homens foi `r format(xbarraH,scientific=FALSE)`. Portanto, **a diferença entre a pontuação média das mulheres e a pontuação média dos homens é** `r format(diff_obs,scientific=FALSE)`.

O boxplot a seguir apresenta os resultados obtidos, separadamente para cada sexo:

```{r,echo=FALSE}
boxplot(XXXXXXX,ylab="Pontos")
```

XXXXXXXXX Coloque aqui um texto descrevendo a distribuição da pontuação separadamente para cada sexo, calculando as estatísticas sumárias que julgar necessárias. Apague esta linha e substitua pelos comentariosXXXXXXXXXXXXXXXXX

### Teste de permutação

Ao observar a diferença média de pontuação entre homens e mulheres no estudo, podemos concluir que há diferença com relação à habilidade no jogo entre homens e mulheres de ME111? Ou a diferença observada seria bastante plausível de ocorrer devido ao acaso, considerando $\mu_m=\mu_h$?

Temos duas hipóteses:

* $H_0$: Hipótese Nula. A pontuação média das mulheres, $\mu_m$, é igual à pontuação média dos homens, $\mu_h$. $H_0: \mu_m=\mu_h$. A diferença observada é devido ao acaso.

* $H_1$: Hipótese Alternativa. A pontuação média das mulheres, $\mu_m$, é diferente da pontuação média dos homens, $\mu_h$. $H_0: \mu_m\neq\mu_h$. A diferença observada não é devido ao acaso, mas sim devido à diferença de gêneros.


Devemos decidir, baseando-se nos dados, se temos evidências ou não para rejeitar a hipótese nula.

Temos um total de `r format(choose(XXXXXXXXX),scientific=FALSE)` permutações possíveis para a escolha ao acaso de `r n_m` alunos dentre `r dim(Memoria)[1]` para alocação para o "grupo mulheres". 

Desta, maneira, não iremos calcular a diferença entre médias (será a nossa estatística do teste) para cada possível permutação, iremos simular várias repetições do experimento assumindo que a hipótese nula é verdadeira. 


A função a seguir produz a simulação para $B$ repetições:

```{r,echo=TRUE}
# y = observacoes
# grupo = vetor indicando o grupo (apenas 2 grupos)
# B = numero de repeticoes da simulacao (quantas vezes iremos permutadar os dados e calcular a estatistica do teste)
TestePermutacao <- function(y,grupo,B)
{
  tiposGrupo <- sort(unique(grupo)) # ordenar de forma crescente os nomes do grupo e chamar de grupo 1 e 2
  Estat <- paste0("Média de ",tiposGrupo[1]," - Média de ",tiposGrupo[2]) # descreve a diferença calculada: grupo 1 - grupo 2, em que a ordem é alfanumérica crescente
  n1 <- XXXXXXX
  n2 <- XXXXXXX
  n <- n1+n2
  Dif <- matrix(NA,ncol=1,nrow=B)
  
  grupo1 <- 1:n1 # indices do grupo1
  grupo2 <- (n1+1):n # indices do grupo 2
  
  for (i in 1:B)
    {
    yAleatorizados <- sample(XXXXXXX) # permuto as n observacoes
    yGrupo1 <- yAleatorizados[XXXXXXX] # separo as n_1 primeiros permutados e aloco para o "grupo 1"
    yGrupo2 <- yAleatorizados[XXXXXXX] # separo as n_2 restantes da permutacao e aloco para o "grupo 2"
    MediaYGrupo1 <- XXXXXXX # calculo a media do "grupo 1"
    MediaYGrupo2 <- XXXXXXX # calculo a media do "grupo 2"
    Dif[i] <- MediaYGrupo1-MediaYGrupo2 # calculo a estatistica do teste
  }
  
  return(list(Dif=Dif,Estatistica=Estat))
}

```
  
  
O histograma a seguir apresenta a distribuição de todas as diferenças observadas entre as médias de pontos de homens e mulheres nas $B=XXXXX$ simulações. A linha vertical vermelha indica a diferença observada no experimento original.

```{r,echo=FALSE}
resultados <- TestePermutacao(y=XXXXXXX,grupo=XXXXXXX,B=XXXXXXX)
Dif <- resultados$Dif
hist(Dif,main=" ",xlab="Média dos Homens - Média das Mulheres",ylab="Frequência",col="lightblue")
abline(v=diff_obs,col="red")
```

XXXXXXXXXXX Descreva a distribuição. Qual seu valor central aproximado? O valor central da dsitribuição das diferenças simuladas é condizente com a hipótese nula? Como a diferença observada se posiciona em relacao à distribuiçao de todas as diff, sob Ho (distribuiçao apresentada no histograma)? Parece ser um valor discrepante? Discuta. Apague esta linha e substitua pelos comentariosXXXXXXXXXXXXXXXXX



```{r,echo=FALSE}
valorp <- XXXXXXX
```


A diferença observada no experimento ocorrido foi `r format(diff_obs,scientific=FALSE)` e, de acordo com a simulação realizada, o p-valor é `r valorp`. 

XXXXXXXXXX Você acredita é plausível que ele tenha ocorrido simplesmente ao acaso, se a hipótese nula é verdadeira? Qual a proporção de diferenças simuladas, sob a hipótese nula, que são tão extremas quanto a diferença observada no experimento? Você encontrou evidências para rejeitar a hipotese de igualdade entre os generos? Apague esta linha e substitua pelos comentariosXXXXXXXXXXXXXXXXX


### Intervalo de confiança através da técnica *Bootstrap*

A mecânica do algoritmo *bootstrap* é parecida com a do teste de permutação. A diferença principal entre os dois métodos é que o teste de permutação serve para testar hipóteses enquanto que o *bootstrap* irá nos ajudar a caracterizar a incerteza na estimativa do parâmetro de interesse. No algoritmo, a principal diferença é que no teste de permutação, apenas embaralhamos a atribuição dos grupos/populações, enquanto que no *bootstrap*, fazemos **amostras com reposição**.

O interesse é estimar a diferença entre as **médias populacionais**: $\mu_1-\mu_2$. Usaremos como estimativas a diferença entre as **médias amostrais**: $\bar{x}_1-\bar{x}_2$ e queremos saber quão precisa é esta estimativa. Podemos fornecer um intervalo de confiança, isto é, um intervalo com valores plausíveis para a diferença entre as **médias populacionais**: $\mu_1-\mu_2$.

```{r}
# y = observacoes
# grupo = vetor indicando o grupo (apenas 2 grupos)
# B = numero de repeticoes da simulacao (quantas vezes iremos amostrar com reposicao os dados de cada grupo e calcular a diferença entre as médias)
ICBoot <- function(y,grupo,B)
  {
  
  tiposGrupo <- sort(unique(grupo)) # ordenar de forma crescente os nomes do grupo e chamar de grupo 1 e 2
  Estat <- paste0("Média de ",tiposGrupo[1]," - Média de ",tiposGrupo[2]) # descreve a diferença calculada: grupo 1 - grupo 2, em que a ordem é alfanumérica crescente
  n1 <- XXXXXXX
  n2 <- XXXXXXX
  n <- n1+n2
  BootDif <- matrix(NA,ncol=1,nrow=B)
  
  grupo1 <- 1:n1 # indices do grupo1
  grupo2 <- (n1+1):n # indices do grupo 2
  
  
  for (i in 1:B)
  {
  grupo1Aleat <- sample(XXXXXXX) # amostro com reposicao os indices do grupo 1
  grupo2Aleat <- sample(XXXXXXX)  # amostro com reposicao os indices do grupo 2
  
  yGrupo1 <- XXXXXXXXX # aloco as observacoes referentes aos indices do grupo 1 para o "grupo 1 bootstrap"
  yGrupo2 <- XXXXXXXXX # aloco as observacoes referentes aos indices do grupo 2 para o "grupo 2 bootstrap"
  MediaYGrupo1 <- XXXXXXX
  MediaYGrupo2 <- XXXXXXX
  BootDif[i] <- MediaYGrupo1-MediaYGrupo2
 }
 boot.quants <- quantile(BootDif, c(.01, .025, .05, .1, .5, .9, .95, .975, .99))
 return(list(quantis=round(boot.quants, 2),BootDif=BootDif,Estatistica=Estat))
}
```

```{r,echo=FALSE}
IC <- ICBoot(y=Memoria$Pontos,grupo=Memoria$Sexo,B=10000)
```


Portanto, IC 95% para $\mu_m-\mu_h$ é (`r format(XXXXXXX,scientific=FALSE)`,`r format(XXXXXXX,scientific=FALSE)`).


A seguir, apresentamos o histograma das diferenças obtidas através do *bootstrap*:
```{r, echo=FALSE}
hist(XXXXXXX,main="Bootstrap",xlab=IC$Estatistica,ylab="Frequência",col="lightblue",breaks=20)
abline(v=diff_obs,col="red") # linha vertical vermelha indicando a diferença observada
abline(v=XXXXXXX,col="blue") # linha vertical azul indicando o LS do IC
abline(v=XXXXXXX,col="blue") # linha vertical azul indicando o LI do IC
```



