# Atividade 6

## Meu dado é honesto!!


### Probabilidade

**Probabilidade** é uma medida de incerteza sobre eventos de interesse. Tais eventos, em geral, estão associados a **experimentos aleatórios**.

Um experimento aleatório  é um experimento para qual não se tem certeza sobre seus resultados, a priori. Exemplos de experimentos aleatórios:

* lançar um dado

* lançar um moeda

* girar um roleta

Imagine que você está jogando Ludo, jogo em que um dado é usado para movimentar as peças no tabuleiro. Você está jogando com um colega e está vencendo. Muito observador, você notou que o número 6 já saiu 23 vezes em 100 jogadas. Seu oponente então comenta que isso é muito estranho e que o dado deve estar com problema, que o jogo deve ser cancelado!! Como você poderia argumentar com seu colega? Ele está certo? Como avaliar?

Aprendemos que a probabilidade de observamos o número 6 após o lançamento de um dado é $1/6$. Mas o que isso significa? Significa que, se lançarmos o dado 6 vezes, iremos observar o 6 apenas 1 vez???

Em um fenômeno aleatório, a probabilidade de um resultado acontecer é a proporção de vezes que o resultado ocorreu quando consideramos muitas observações do fenômeno em questão.



### Como calcular probabilidades?

Algumas vezes, é possível fazer alguma suposição sobre o fenômeno aleatório considerado. Por exemplo, ao lançar um dado, podemos assumir que cada face tenha a mesma chance de ocorrer. Como temos $6$ faces, cada face tem $1/6$ de chance. Outras vezes, podemos utilizar a distribuição de frequências observadas como uma estimativa das probabilidades, este seria o procedimento empírico.

O **procedimento empírico** para estudar as probabilidades de ocorrência das faces de um dado é:

* lançar o dado um certo número $n$ de vezes
* contar o número de vezes, $n_i$, que a face $i=1,2,3,4,5,6$ ocorre.
* calcular a proporção, $p_i=\frac{n_i}{n}$, que a face $i=1,2,3,4,5,6$ ocorre.

Para diferentes vezes que esse experimento for realizado, a distribuição de frequência terá resultados diferentes. No entanto, espera-se que esses resultados, apesar de distintos, sejam semelhantes.

O **procedimento teórico** para estudar as probabilidades de ocorrência das faces de um dado é:

* fazer algumas suposições: só podem ocorrer 6 faces (1,2,3,4,5,6).
* o dado é perfeitamente equilibrado
* então cada face deve ocorrer com igual probabilidade: $p_i=1/6$.


### Espaço amostral, Eventos

Para quantificar incerteza em fenômenos aleatórios usando probabilidades, precisamos primeiro especificar o conjunto de todos os possíveis resultados do fenômeno em questão.

* **Espaço amostral**: conjunto de todos os resultados possíveis do experimento aleatório, denotado por 

$$\Omega=\{\omega_1,\omega_2,\ldots\}\,.$$

* **Probabilidade**: cada "ponto amostral", $\omega$, tem associado a ele uma probabilidade de ocorrência, $P(\omega)$.

* **Evento**: subconjunto do espaço amostral. Denotamos eventos pelas letras $A$, $B$, $C$, etc... Dizemos que o evento $A$ ocorreu sempre que o resultado observado do experimento pertencer ao subconjunto de elementos do evento $A$.


### Lei dos Grandes Números

*Se um evento de probabilidade $p$ é observado repetidamente em ocasiões independentes, a proporção da frequência observada deste evento em relação ao número total de repetições converge em direção a $p$ à medida que o número de repetições se torna arbritrariamente grande*

Este foi um resultado provado em 1689 pelo matemático suíço Jacob Bernoulli.


Desta maneira, quando dizemos que a probabilidade do 6 sair no dado é $1/6$, estamos dizendo que a proporção esperada de 6 em vários lançamentos (observações) do dado é $1/6$.

#### Lei dos Grandes Números na prática


Você irá trabalhar em dupla com um colega. Um lança o dado 50 vezes e o outro vai anotando os resultados. Depois vocês trocam os papéis, repetindo mais 50 vezes. Salvem o resultado de cada lançamento na linha apropriada na [planilha](https://docs.google.com/a/unicamp.br/spreadsheets/d/1w4zmFrrPCOLpaamjJ77JMOuGePYQPPuBYtiEkPSoqR0/edit?usp=sharing). Certifique-se de que seu colega preencha apenas a linha correspondente ao seu RA.


O comando a seguir importa para o R a planilha com os dados de todos os alunos.

```{r,echo=TRUE,message=FALSE}
library(downloader)
download("https://docs.google.com/spreadsheets/d/1w4zmFrrPCOLpaamjJ77JMOuGePYQPPuBYtiEkPSoqR0/pub?gid=0&single=true&output=csv","DadosClasse.csv")
TodosDados <- read.csv("DadosClasse.csv")
```

**Parte 1. ** A tabela a seguir apresenta apenas os seus resultados obtidos durante a aula.

```{r,echo=FALSE}
meusDados <- TodosDados[XXXXXXX,XXXXXX] # deve conter apenas a linha do seu RA (encontre a linha usando um comando, não procure "manualmente" e coloque o número da linha diretamente), apenas as colunas com os resultados dos 50 lançamentos
Experimento <- 1:length(meusDados) # vetor indicando o número do experimento/lançamento
Acumulado <-  #### vetor cujo elemento i é a proporção acumulada de 6 até o i-ésimo lançamento. A função cumsum pode ser útil aqui.
```
```{r,echo=FALSE}
library(knitr)
kable(cbind(Experimento,t(meusDados),Acumulado), format = "markdown",row.names=FALSE,col.names=c("Número de lançamentos","Face","Proporção Acumulada de 6"))
```

**Parte 2. ** O gráfico a seguir apresenta a proporção acumulada de 6 ao longo dos 50 lançamentos que você realizou durante a aula. A linha horizontal em vermelho indica a probabilidade teórica de observarmos a face 6: $1/6$.
```{r,echo=FALSE}
plot(x=XXXX,y=XXXXX,type="l",xlab="Número de Lançamentos",ylab="Proporção Acumulada de 6",ylim=c(0,1))
abline(h=1/6,col="red")
```



**Parte 3. ** Repita o gráfico anterior, mas agora considerando os lançamentos de todos os colegas da classe.
Os comandos **unlist** e **na.omit** serão úteis, procure entender o que eles fazem.


```{r,echo=FALSE}
classeDados <- #### vetor contendo todos os lançamentos, de todos os alunos, excluindo dados faltantes
Experimento <- 1:length(classeDados)
Acumulado <- #### vetor cujo elemento i é a proporção acumulada de 6 até o i-ésimo lançamento. A função cumsum pode ser útil aqui.
```

```{r,echo=FALSE}
plot(x=XXXXXX,y=XXXXXXX,type="l",xlab="Número de Lançamentos",ylab="Proporção Acumulada de 6",ylim=c(0,1))
abline(h=1/6,col="red")
```

**Parte 4. ** O histograma a seguir apresenta a distribuição da proporção de 6 nos 50 lançamentos de cada um dos seus colegas. 

```{r,echo=FALSE}
# a função complete.cases pode ajudar, visto alguns alunos não preencheram os dados
propor <- apply(XXXXXX, X, function (x) XXXXXX) # vetor cujo elemento i contém a proporção observada de 6 entre os 50 lançamentos do colega i
hist(propor,xlab="Proporção de 6 em 50 lançamentos",ylab="Frequência",main="")
```

**Parte 5. **  Discuta o histograma. 

XXXXX O que é importante notar? Ele é simétrico? Ou assimétrico? Qual a medida central? Qual o desvio padrão? Qual a porcentagem de observaçoes 2 dp acima da média? e 2 dp abaixo?
Calcule estatísticas sumárias se necessário para embasar seus comentários. Apague este trecho de instruções após incluir sua resposta XXXXXX

### Lei dos Grandes Números: simulação computacional


O R possui a função **dice** do pacote **TeachingDemos** para simular lançamentos de um dado.

```{r,message=FALSE}
library(TeachingDemos)
x <- dice(rolls=100,ndice=1) # preste atençao: x é um vetor? um data.frame? qual o nome das colunas?
plot.dice(x)
```

**Parte 6. ** O gráfico a seguir apresenta a proporção acumulada de 6 ao longo dos 100 lançamentos simulados. A linha horizontal em vermelho indica a probabilidade teórica de observarmos a face $6$: $1/6$.
```{r,echo=FALSE}
dadosSimulado <- data.frame(Experimentos=1:100,Face=XXXXXX) # a primeira coluna indica o lançamento do dado simulado, a segunda coluna indica o resultado obtido no lançamento
dadosSimulado$Acumulado <- #### coluna cujo elemento i é a proporção acumulada de 6 até o i-ésimo lançamento. A função cumsum pode ser útil aqui.
plot(x=XXXXXX,y=XXXXXX,type="l",xlab="Número de Lançamentos",ylab="Proporção Acumulada de 6",ylim=c(0,1))
abline(h=1/6,col="red")
```

**Parte 7. ** O gráfico a seguir apresenta a proporção acumulada de 6 ao longo dos 10000 lançamentos simulados. A linha horizontal em vermelho indica a probabilidade teórica de observarmos a face $6$: $1/6$.
```{r,echo=FALSE}
x <- dice(rolls=10000,ndice=1)
dadosSimulado <- data.frame(Experimentos=1:10000,Face=XXXXXXX) # a primeira coluna indica o lançamento do dado simulado, a segunda coluna indica o resultado obtido no lançamento
dadosSimulado$Acumulado <- #### coluna cujo elemento i é a proporção acumulada de 6 até o i-ésimo lançamento. A função cumsum pode ser útil aqui.
plot(x=XXXXXXX,y=XXXXXXX,type="l",xlab="Número de Lançamentos",ylab="Proporção Acumulada de 6",ylim=c(0,1))
abline(h=1/6,col="red")
```
